臺灣桃園地方法院刑事判決　　　　　　　94年度訴字第1978號
公　訴　人　臺灣桃園地方法院檢察署檢察官
被　　　告　乙○○
指定辯護人　本院公設辯護人丙○○
上列被告因妨害自由等案件，經檢察官提起公訴（94年度偵字第
11752 號），本院判決如下︰
    主  文
乙○○以非法方法剝奪人之行動自由，處有期徒刑伍月，如易科
罰金，以佰元折算壹日。
    事  實
一、乙○○因不滿甲○○向其妻姚素芬稱其有外遇，乃於民國94
    年6 月17日凌晨3 時許，至桃園縣楊梅鎮○○路63號前找甲
    ○○理論，經甲○○坦承告知姚素芬上情後，乙○○因飲酒
    而略有幾分酒意，心生恚怒，即思教訓甲○○並偕其向姚素
    芬解釋，遂基於傷害、妨害自由之犯意，以路邊撿拾之所有
    人不詳之菜刀1 把揮砍甲○○，甲○○見狀撿拾地上之水管
    1 支加以抵抗，仍遭乙○○持刀砍傷，嗣乙○○所持之菜刀
    刀刃部分斷裂而掉落不詳處所，甲○○所持水管則遭乙○○
    奪取，甲○○因而受有頭皮5 乘0.2 乘0.5 公分之開放性傷
    口、左前臂3 乘0.1 乘0.3 公分、2 乘0.1 乘0.3 公分開放
    性傷口、右前臂3 乘0.1 乘0.3 公分開放性傷口及左耳後8
    乘1. 0乘1.0 公分開放性傷口等傷害。乙○○隨後即持水管
    強押甲○○至桃園縣楊梅鎮○○路18巷39號8 樓，與姚素芬
    對質而拘束其行動自由前後約5 分鐘，嗣乙○○外出離開上
    址，姚素芬即叫計程車將甲○○送醫救治。嗣由不詳之人報
    警表示前揭時、地有人遭砍傷，警員據報前往處理，於同日
    凌晨3 時30分許，在桃園縣楊梅鎮○○路18巷內發現乙○○
    身上染有血跡，遂上前盤查，乙○○見狀逃逸，經警員察覺
    有異而查獲，並扣得乙○○砍傷甲○○所用菜刀之刀柄1 支
    。
二、案經甲○○訴由桃園縣政府警察局楊梅分局報告臺灣桃園地
    方法院檢察署檢察官偵查起訴。
    理  由
一、本件告訴人甲○○於警詢中、證人姚素芬於警詢、偵查中之
    陳述，雖屬被告以外之人於審判外之言詞陳述，然關於證人
    姚素芬於警詢、偵查中之陳述，於本院調查證據時，被告、
    辯護人均未於言詞辯論終結前聲明異議，而告訴人甲○○迭
    經本院按址傳喚，並未到庭，依刑事訴訟法第159 條之3 第
    3 款、第159 條之5 第2 項之規定，渠等之陳述均有證據能
    力，合先敘明。
二、訊據被告乙○○坦承持菜刀砍傷告訴人甲○○之犯行不諱，
    核與告訴人甲○○於警詢中、證人姚素芬於警詢及偵查時陳
    述明確，並有診斷證明書1 紙、告訴人傷勢照片4 幀在卷可
    按，及菜刀刀柄1 支扣案可佐，足認被告此部分自白確與事
    實相符，堪以採信。被告雖矢口否認有妨害自由之犯行，略
    以：甲○○是自願與伊去見伊太太姚素芬把事情講清楚，伊
    並沒有強迫他云云置辯。惟查，上開事實，業據告訴人甲○
    ○於警詢中指述明確，並經證人姚素芬於警詢中證稱：乙○
    ○與甲○○來伊家裡時，乙○○手裡有拿著水管等語，若告
    訴人甲○○確係自願與被告一同前往證人姚素芬之住處向姚
    素芬解釋，在其2 人間之衝突業已結束之情形下，被告又何
    需仍持自告訴人處奪得之水管與告訴人一同前往？且告訴人
    既已遭被告以菜刀砍傷，與被告同至姚素芬住處解釋又無何
    急迫性，衡情告訴人應急欲就醫治療，實無自願與被告先行
    前往姚素芬住處之理，是被告前開所辯，無非卸責之詞，不
    足採信。本件事證明確，被告犯行堪以認定，應予依法論科
    。
二、核被告所為，係犯刑法第277 條第1 項傷害罪、同法第302
    條第1 項剝奪人之行動自由罪。公訴意旨雖認被告持菜刀揮
    砍告訴人，致其受有前揭傷害，所為係犯刑法第271 條第2
    項、第1 項之殺人未遂罪嫌云云，然本件被告係因不滿告訴
    人向證人姚素芬稱其有外遇，而與告訴人發生衝突，其2 人
    間並無何深仇大恨，再佐以被告持刀砍傷告訴人後，即與其
    一同前往姚素芬住處，在向姚素芬說明後，被告即離開姚素
    芬住處，在此過程中未再繼續攻擊告訴人，嗣由姚素芬叫計
    程車將告訴人送醫，足見被告主觀上應無致告訴人於死之意
    思，此部分公訴意旨容有未洽，惟因基本社會事實相同，爰
    依法變更起訴法條。被告所犯前開2 罪間，有方法、目的之
    牽連犯裁判上一罪關係，應從一重之剝奪人之行動自由罪處
    斷。茲審酌被告因一時氣憤，即持刀砍傷告訴人並剝奪其行
    動自由，惟限制告訴人行動自由之時間不長，犯後坦承部分
    犯行，業與告訴人達成和解，有和解書1 紙在卷可按，及其
    犯罪之動機、手段、犯罪後之態度等一切情狀，量處如主文
    所示之刑，並諭知易科罰金之折算標準，以資懲儆。
據上論斷，應依刑事訴訟法第299 條第1 項前段、第300 條，刑
法第277 條第1 項、第302 條第1 項、第55條、第41條第1 項前
段，罰金罰鍰提高標準條例第1 條前段、第2 條，判決如主文。
本案經檢察官古慧珍到庭執行職務。
中　　華　　民　　國　　94　　年　　12　　月　　21　　日
                  刑事第十庭  審判長法　官　  江德民
                                    法  官    柯姿佐
                                    法  官    蔡和憲
上正本證明與原本無異。
如不服本判決書，應於送達後10日內，向本院提出上訴狀。
                                    書記官    常毓生
中　　華　　民　　國　　94　　年　　12　　月　　22　　日
中華民國刑法第277條第1項：
傷害人之身體或健康者，處三年以下有期徒刑、拘役或一千元以
下罰金。
中華民國刑法第302條第1項：
私行拘禁或以其他非法方法，剝奪人之行動自由者，處五年以下
有期徒刑、拘役或三百元以下罰金。
